臺灣臺北地方法院民事判決　　　　　　100年度重訴字第515號
原　　　告　陳素芳
訴訟代理人　簡泰正律師
被　　　告　祭祀公業劉毅齋
法定代理人　劉建輝
　　　　　　劉新民
　　　　　　劉新強
訴訟代理人　陳宗佑律師
上列當事人間土地所有權移轉登記事件，本院於民國100年6月20
日言詞辯論終結，判決如下：
    主  文
被告應於原告給付新台幣貳億貳仟捌佰柒拾玖萬貳仟肆佰捌拾元
之同時，將坐落如附表所示六筆土地之所有權移轉登記予原告。
訴訟費用由被告負擔。
    事實及理由
壹、原告起訴主張：
    被告祭祀公業劉毅齋由管理人劉建輝、劉新民、劉新強依據
    該祭祀公業管理規約，經第5屆2次派下員大會全體無異議之
    授權及管理委員會第6屆8次聯席會議之同意，於民國100年1
    月23日與原告簽訂土地買賣契約書（下稱系爭買賣契約），
    約定由被告將其所有如附表所示六筆土地以新台幣（下同）
    2億8,599萬0,600元之價格出售予原告。原告嗣依系爭買賣
    契約第3條之約定，於簽約之同時給付被告第一期款5,719萬
    8,120元。惟原告於給付第一期款後，通知被告依約備齊有
    關所有權移轉登記所需之一切證件，以便接續辦理所有權移
    轉登記事宜，被告竟藉詞推託，未配合辦理如附表所示六筆
    土地之所有權移轉登記事宜，影響原告權益至鉅。前經原告
    委請律師致函催告被告配合辦理上開土地之所有權移轉登記
    ，仍無效果，爰依法提起本件訴訟等語。並聲明：被告應將
    坐落如附表所示六筆土地之所有權移轉登記予原告。
貳、被告抗辯：
    被告確有與原告簽訂系爭買賣契約，惟該契約第3條第2項就
    第二期款之付款約定，被告將坐落如附表所示六筆土地之所
    有權移轉登記所需之文件交付於原告，原告同時交付被告買
    賣總價款六成即1億7,159萬4,360元。但是，原告並未給付
    被告第二期款金額，被告自無移轉該土地所有權予原告之義
    務。退步言之，縱使被告有移轉上開土地所有權予原告之義
    務，惟於原告給付第二期款之前，被告亦有主張同時履行抗
    辯之權利等語資為抗辯。並聲明：駁回原告之訴。
、兩造不爭執之事項：
一、被告祭祀公業劉毅齋由管理人劉建輝、劉新民、劉新強依據
    該祭祀公業管理規約，經第5屆2次派下員大會全體無異議之
    授權及管理委員會第6屆8次聯席會議之同意，於100年1月23
    日與原告簽訂系爭買賣契約，約定由被告將其所有如附表所
    示六筆土地以2億8,599萬0,600元之價格出售予原告，有臺
    北縣新店市公所98年9月21日北縣店民字第0980044856號函
    、祭祀公業劉毅齋管理規約、祭祀公業劉毅齋第5屆2次派下
    員大會會議記錄及管理委員會第6屆8次聯席會議記錄、土地
    買賣契約書、土地登記第二類謄本在卷可稽。
二、原告於簽定系爭買賣契約之同時，以同額票據支付被告第一
    期款計5,719萬8,120元，有票號CD0000000號之支票一紙在
    卷可稽。
肆、得心證之理由：
一、本件原告主張兩造於100年1月23日簽訂系爭買賣契約，約定
    由被告將其所有如附表所示六筆土地以2億8,599萬0,600元
    之價格出售予原告，而原告已先給付被告第一期款計5,719
    萬8,120元等情，業據原告提出土地買賣契約書及支票一紙
    等資料為證，亦為被告所不爭執，堪信為真實。
二、按因契約互負債務者，於他方當事人未為對待給付前，得拒
    絕自己之給付。但自己有先為給付之義務者，不在此限，民
    法第264條第1項定有明文。查，系爭買賣契約第3條第2項明
    白約定，被告將坐落如附表所示六筆土地之所有權移轉登記
    所需之文件交付於原告，原告同時交付被告買賣總價款六成
    即1億7,159萬4,360元，足徵被告於原告給付第二期款之前
    ，就辦理所有權移轉登記所需文件並無先為交付之義務。又
    原告尚未給付被告第二期款，為兩造所不爭執，則依民法第
    264條第1項規定，被告自得主張同時履行抗辯之權利。惟就
    上述情形，原告復於本院陳述：買賣契約第3條第2項之約定
    其實就是配合同條第3項辦理所有權移轉登記，被告主張同
    時履行抗辦，我們同意給付剩餘的買賣價款即8成全部等語
    ；被告亦稱：我們同意，但我們希望用判決的形式為之等語
    （見本院100年6月20日筆錄），可見兩造就辦理土地所有權
    移轉登記及給付所餘8成買賣價款之履行時間、方式已另達
    成同時履行之合意。從而，原告依系爭買賣契約之法律關係
    ，請求被告於原告給付2億2,879萬2,480元之同時，將坐落
    如附表所示六筆土地之所有權移轉登記予原告，核屬有據，
    應予准許。
伍、本件事證已臻明確，其餘攻擊防禦方法核與判決基礎不生影
    響，爰不一一審酌論述，併予敘明。
陸、結論：本件原告之訴為有理由，依民事訴訟法第78條，判決
    如主文。
中    華    民    國   100    年    6     月    30    日
                  民事第四庭    法  官  楊晉佳
┌─────────────────────────────────┐
│附表                                                              │
├──┬────────────────┬──┬─────┬────┤
│編號│    土   地   座   落           │地目│面積（㎡）│權利範圍│
├──┼────────────────┼──┼─────┼────┤
│ 1  │臺北市○○區○○段一小段554號   │ 建 │  500㎡   │  全部  │
├──┼────────────────┼──┼─────┼────┤
│ 2  │臺北市○○區○○段一小段554-2號 │ 建 │  114㎡   │  全部  │
├──┼────────────────┼──┼─────┼────┤
│ 3  │臺北市○○區○○段三小段63號    │ 建 │  302㎡   │  全部  │
├──┼────────────────┼──┼─────┼────┤
│ 4  │臺北市○○區○○段一小段554-1號 │道路│  142㎡   │  全部  │
├──┼────────────────┼──┼─────┼────┤
│ 5  │臺北市○○區○○段一小段554-4號 │道路│  204㎡   │  全部  │
├──┼────────────────┼──┼─────┼────┤
│ 6  │臺北市○○區○○段一小段57號    │道路│  109㎡   │  全部  │
└──┴────────────────┴──┴─────┴────┘
以上正本係照原本作成。
如對本判決上訴，須於判決送達後20日內向本院提出上訴狀。如
委任律師提起上訴者，應一併繳納上訴審裁判費。
中    華    民    國   100    年    6     月    30    日
                                書記官  蘇炫綺